【裁判字號】    90,交上易,1699
【裁判日期】    901206
【裁判案由】    過失傷害
【裁判全文】
臺灣高等法院臺南分院刑事判決          九十年度交上易字第一六九九號  Ａ
      上  訴  人  臺灣嘉義地方法院檢察署檢察官
      被      告  甲  ○  ○
      上  訴 人
      即  被  告  乙  ○  ○
右上訴人因被告過失傷害案件，不服臺灣嘉義地方法院九十年度交易字第二五號中
華民國九十年八月三十一日第一審判決（起訴案號：臺灣嘉義地方法院檢察署九十年
度調偵字第四八號），提起上訴，本院判決如左：
      主      文
上訴駁回。
      事      實
一、乙○○於民國（下同）八十九年十二月九日九時五十分許，駕駛車牌號碼號ＵＲ
    －六七四九號自用小客車附載女兒李惠鈴（八十五年四月十九日生）、友人費維
    吾及費維吾之子蔡晉源（八十三年十月九日生），沿嘉義縣朴子市梅華里由南往
    北方向行駛，途經梅華里一○九之五十三號南側一百公尺產業道路交岔路口處，
    本應注意汽車行經閃光紅燈號誌交岔路口時，支線道之車輛應暫停讓幹線道之車
    輛先行，而依當時天候晴、自然光線、路面乾燥無缺陷等情，而於肇事當時並無
    不能注意之情事，乙○○竟疏於注意，於停止上開交岔路口後，未讓幹線道車輛
    先行。適有甲○○所駕駛車號ＲＶ－二八八○號自小客車，由東向西往省道臺十
    九線公路方向行駛，由行經上開交岔路口，其車行方向為閃光黃燈，亦疏未注意
    減速慢行，注意安全，小心通過。甲○○之自小客車車頭前方因而撞擊乙○○之
    自小客車之右側，致乙○○受有頭部創傷、左手肘及左手腕擦傷、右手背擦傷、
    右膝擦傷之傷害；李惠鈴受有外傷性蜘蛛膜下出血及右側鎖骨骨折之傷害；費維
    吾受有右側第八肋骨骨折、胸壁挫傷、肝臟挫傷及全身多處瘀傷等傷害；蔡晉源
    受有頭部外傷、流鼻血、臉擦傷等傷害。而甲○○亦因此受有臉部多處撕裂傷及
    右膝撕裂傷之傷害。乙○○於肇事後，未被有偵查犯罪職權之機關或公務員查知
    前，即主動向接獲報案而至現場處理之警員宋修文自首，進而接受本件裁判。
二、案經甲○○、乙○○、費維吾訴由嘉義縣警察局朴子分局報由臺灣嘉義地方法院
    檢察署檢察官偵查起訴。
      理      由
一、訊據上訴人即被告乙○○及被告甲○○均矢口否認過失傷害犯行。被告乙○○辯
    稱：在肇事之交岔路之閃光紅燈路口，已先停下，見沒有車輛才通過云云；被告
    甲○○辯稱：當時其車速經過該交岔路之閃光黃燈路口，已減速至四、五十公里
    ，其肇事處五、六公尺前才看到乙○○之自小客車，煞車不及才撞上，伊並無過
    失云云。然查：
（一）被告乙○○於警訊時即供稱：「我駕駛自小客ＵＲ－六七四九號，由梅華里欲
      往德家里方向（由南向北）行駛至該交岔路口前，我有先停車看兩側沒有來車
      後再起駛。當我剛起駛向前【約三公尺】進入該交岔路口時，只聽到“呯”的
      巨響聲，我的車被撞入農田裡」等語（詳警卷第二頁）；於偵查中亦供稱：「
      （問：車速多少？）三十公里左右，當時路口是閃紅燈，我有先停車，右前方
      有障礙物擋他，我已經過路口才被撞到，我是由南往北方向行駛」等語（詳嘉
      義地檢九十年度調偵字第四八號卷第十一頁），參以告訴人費維吾於警訊時亦
      指訴：「我坐在自小客ＵＲ－六七四九號右前駕駛座旁，我車由梅華里欲往德
      家里（由南往北）行駛，而途經該交岔路口時，我只覺得有一部車從我【右側
      猛力衝撞】後，車子被撞入農田，我無法動彈，後經人由車內拉出送醫」等語
      （詳警卷第六頁背面），足見被告乙○○縱有停車再開，但卻未能確實注意被
      告甲○○之自小客車，即貿然前行，應無疑義。又被告乙○○之車行方向右側
      距離路口約六十公尺處，有一間碾米廠之事實，亦經證人即前往處理之警員宋
      修文證述明確（見原審九十年八月二十日審判筆錄）。而被告甲○○自承其行
      車速度為四十至五十公里間，則被告乙○○供稱伊車速為三十公里，前進三公
      尺即聽到撞擊聲等語，則在被告乙○○停車再開前，被告甲○○離該交岔路口
      之距離為三十三點三公尺（40000公尺÷3600秒×3秒，四捨五入）至四十一點
      七公尺（50000公尺÷3600秒×3秒，四捨五入）間，亦見被告乙○○所辯當時
      係看見兩側沒車才通過云云，亦不足採。
（二）被告甲○○於警訊時供稱：「我駕駛由鹿草往臺十九線東向西方向行駛，行經
      嘉義縣朴子市梅華里一○九之五三號南側一百公尺處產業道路交岔路口時，突
      發現有部男士（應為被告乙○○，詳後述）駕駛之車，由梅華里往新庄南向北
      方向駛來，在交岔路口發生擦撞，兩車均飛到田裡去。我當時有踩煞車，因來
      不及，車頭撞到對方右側車門及葉子板」、「我駕駛至該肇事交岔路口是裝有
      閃光黃燈號誌，對方是裝有閃光紅燈號誌」等語（詳警卷第四頁背面、第五頁
      ）。惟該交岔路口除了東側六十公尺處有一碾米廠外，均為未耕作之稻田，亦
      據證人宋修文證述明確，是該碾米廠係在被告甲○○車行方向之左側（亦即在
      被告乙○○車行方向之右前方），則被告甲○○通過該碾米廠後，並無阻礙其
      視線之障礙物，應能注意到被告乙○○之自小客車。足見被告甲○○行經該交
      岔路口並未減速接近及小心通過，而仍以四十至五十公里之速度行駛，並將被
      告乙○○之自小客車由路口撞至田中，是其所辯係於肇事處五、六公尺才看見
      乙○○之自小客車云云，不足採信。
（三）復按汽車行駛至交岔路口，其行進、轉彎，應遵守燈光號誌；再閃光黃燈表示
      「警告」，車輛應減速接近，注意安全，小心通過；閃光紅燈表示「停車再開
      」，車輛應減速接近，先停止於交岔路口前，讓幹道車優先通行後認為安全時
      ，方得續行。道路交通安全規則第一百零二條第一項第一款、道路交通標誌標
      線號誌設置規則第二百十一條第一款、第二款分別定有明文。被告二人均承認
      領有駕駛執照，自應注意上開規定。而被告二人均表示當時天候晴，證人宋修
      文於審理中證稱前往處理時天候為晴，且依警卷所附照片，物體影子均十分清
      楚，足見當時氣晴朗，路面乾燥無缺陷，被告二人肇事當時並無不能注意之情
      事。然被告乙○○行駛至閃光紅燈號誌處，雖已先停止於交岔路口前，卻疏未
      讓幹道之被告甲○○自小客車優先通行，反而貿然續行；被告甲○○行駛至閃
      光黃燈號誌處，車輛亦疏未減速接近，注意安全，小心通過，仍以四十至五十
      公里速度前進，因而肇事，被告二人均有過失自明。況本件車禍經送臺灣省嘉
      雲區車輛行車故鑑定委員會鑑定，亦認為：「一、車號ＵＲ－六七四九號駕駛
      人，行經閃光紅燈號誌交岔路口，由支線道車未暫停讓幹線車先行，為肇事主
      因。二、甲○○駕駛自小客車，行經閃光黃燈號誌交岔路口，未減速接近，小
      心通過，為肇事主因」，有該委員會九十年七月二十日嘉鑑字第九○○六九八
      號鑑定意見書在卷足稽，益徵被告二人均有過失。
（四）至被告甲○○於警訊時陳稱與其相撞之駕駛人為男士云云，惟查證人即車禍後
      至現場之陳信章指稱：「車禍發生後不久，我剛好經過，看見兩部車（自小客
      ＲＶ－二八八○號及ＵＲ－六七四九號）發生車禍衝入農田，且看見乙○○由
      自小ＵＲ－六七四九號駕駛座旁左側車門出來，向我求救」等語（詳警卷第八
      頁背面），足證車牌號碼ＵＲ－六七四九號確係被告乙○○駕駛之事實，被告
      甲○○稱駕駛者為男性云云，應係誤認。又道路交通事故調查報告表載天候陰
      ，惟查當時為晴天之事實，業據被告乙○○供明，且證人宋修文亦證稱拍照時
      是經過半小時後，有出太陽等語，再參諸警卷所附照片，影子相當明顯，是當
      時應係晴天。又上開鑑定意見書認為被告甲○○酒後駕車為其肇事原因之一，
      惟查被告甲○○經送醫後於八十九年十二月九日十四時一分許，驗得其血液中
      所含酒精成份為３ｍｇ＼ｄｌ。而被告甲○○抽血檢驗時間距肇事時間為四小
      時又十一分，依原審卷所卷附國立台灣大學醫學院八十五年九月二十五日（八
      五）醫秘字第二０八二號函，以人體血液酒精濃度消減率，為每小時十五至二
      十ＭＧ＼一○○ＭＬ，則被告甲○○於肇事當時血液中酒精濃度雖為六五．七
      ＭＧ＼一○○ＭＬ至八六．七ＭＧ＼一○○ＭＬ（均四捨五入）之間，惟尚無
      證據證明被告甲○○當時已達酒醉程度，自難認定此部分為本件車禍肇事原因
      之一，是上開鑑定認被告甲○○酒後駕駛部分，為本院所不採，均附為記明。
（五）又李惠鈴係八十五年四月十九日生，為被告乙○○之女；蔡晉源係八十三年十
      月九日生，係費維吾之子之情，有戶籍謄本附於本院卷可稽。而被告乙○○受
      有頭部創傷、左手肘及左手腕擦傷、右手背擦傷、右膝擦傷等傷害；被告甲○
      ○受有臉部多處撕裂傷、右膝撕裂傷等傷害；告訴人費維吾受有右側第八肋骨
      骨折、胸壁挫傷、肝臟挫傷、全身多處瘀傷等傷害；李惠玲受有外傷性蜘蛛膜
      下出血、右側鎖骨骨折等傷害之事實，有嘉義基督教醫院診斷證明書四紙附卷
      可稽。而蔡晉源受有頭部外傷、流鼻血、臉擦傷等傷害之事實，亦有行政院衛
      生署朴子醫院診斷證明書一紙在卷可查。而被告二人之過失與告訴人等所受傷
      害間亦有相當因果關係，亦無疑義。是本件事證明確，被告二人過失之犯行均
      堪認定。
二、核被告二人所為，均係犯刑法第二百八十四條第一項之過失傷害罪。被告甲○○
    一過失行為，致乙○○、費維吾、李惠玲、蔡晉源受傷，係觸犯構成要件相同之
    罪名，屬同種想像競合犯，應從一過失傷害罪處斷。又被告乙○○於肇事後，未
    被發覺前，即主動向接獲報案而至現場處理之警員宋修文承認肇事自首等情，業
    據證人宋修文證述明確（詳原審九十年八月二十日審判筆錄），其並因而接受本
    件之裁判，應依刑法第六十二條前段之規定減輕其刑。至被告甲○○於警員前往
    肇事現場時，尚卡在駕駛座上，亦據證人宋修文陳明，則宋修文尚未詢問被告甲
    ○○時，即已知悉車牌號碼ＲＶ－二八八○號自小客車係由甲○○駕駛，是無自
    首之適用，附此敘明。原審以被告罪證明確，因予適用刑法第二條第一項前段、
    第二百八十四條第一項前段、第五十五條、修正後（原判決漏未記載，應予糾正
    ）第四十一條第一項前段、第六十二條、罰金罰鍰提高標準條例第一條前段、第
    二條，並審酌被告二人過失之輕重，費維吾、李惠玲、蔡晉源所受傷害程度，被
    告二人犯後態度，且未達成和解等一切情狀，分別量處被告甲○○有期徒刑四月
    、被告乙○○有期徒刑三月並均諭知易科罰金之折算標準。又說明刑法第四十一
    條原規定：「犯最重本刑為三年以下有期徒刑以下之刑之罪，而受六月以下有期
    徒刑或拘役之宣告，因身體、教育、職業或家庭之關係，執行顯有困難者，得以
    一元以上三元以下折算壹日，易科罰金。」，惟該條文業於九十年一月四日修正
    為（第一項）：「犯最重本刑為五年以下有期徒刑以下之刑之罪，而受六月以下
    有期徒刑或拘役之宣告，因身體、教育、職業或家庭之關係，執行顯有困難者，
    得以一元以上三元以下折算壹日，易科罰金。但確因不執行所宣告之刑，難收矯
    正之效，或難以維持法秩序者，不在此限」，（第二項）：「併合處罰之數罪，
    均有前項情形，其應執行之刑逾六月者，亦同。」，並於九十年一月十日經總統
    公布施行，本件被告犯罪時間係在舊法時期，比較新舊法結果，以新法對被告二
    人均無不利，應適用新法。本院經核原判決認事用法，並無不合，量刑亦稱妥適
    。被告乙○○上訴意旨，指摘原判決量刑過重，檢察官上訴意旨，指摘原判決量
    刑過輕，然衡之過失情節以被告乙○○較重，惟其有自首可減輕其刑；被告甲○
    ○過失情節雖較輕，然一行為致四人受傷，所生危害不輕及斟酌其他情狀，原審
    對被告二人之量刑刑期堪稱妥適，並無不當，因而被告乙○○及檢察官之上訴均
    無理由，應予駁回。
據上論結，應依刑事訴訟法第三百六十八條，判決如主文。
本案經檢察官羅清溪到庭執行職務。
中    華    民    國      九十      年      十二      月        六      日
                                  臺灣高等法院臺南分院刑事第四庭
                      審判長法官  陳    義    仲
                                            法官  宋    明    蒼
                                            法官  蔡    崇    義
右正本證明與原本無異。
不得上訴。
                                      法院書記官  李    育    儒
中    華    民    國      九十      年      十二      月      十        日
附錄本案論罪科刑法條全文：
刑法第二百八十四條第一項：
因過失傷害人者，處六月以下有期徒刑、拘役或五百元以下罰金，致重傷者，處一年
以下有期徒刑、拘役或五百元以下罰金。


司法院資訊處製作；財團法人民間司法改革基金會備份。
